【裁判字號】    99,交聲,962
【裁判日期】    990630
【裁判案由】    交管條例聲異
【裁判全文】
臺灣板橋地方法院交通事件裁定        99年度交聲字第962號
原處分機關  交通部公路總局臺北區監理所
異  議  人
即受處分人  甲○○
上列受處分人因違反道路交通管理處罰條例案件，對於交通部公
路總局臺北區監理所於民國九十九年四月九日所為之裁決（原處
分案號：北監營裁字第裁40－ＺＦＰ045731號），聲明異議，本
院裁定如下：
    主  文
異議駁回。
    理  由
一、按汽車行駛於應繳費之公路、橋樑、隧道或輪渡，不依規定
    繳費者，處汽車所有人或駕駛人新臺幣三千元以上六千元以
    下罰鍰，並追繳欠費，道路交通管理處罰條例第二十七條第
    一項定有明文。次按交通部臺灣區○道○○○路局為辦理電
    子收費申裝及欠費追繳作業，依據「公路通行費徵收管理辦
    法」（以下簡稱本辦法）相關規定訂定「交通部臺灣區○道
    ○○○路局電子收費申裝及欠費追繳作業注意事項」（以下
    簡稱注意事項）；依本辦法第十五條規定，用路人不依規定
    繳費者，營運單位應依用路人不同之欠費行為，依本局（指
    高速公路局）查明之車籍資料，製發「補繳通行費及作業處
    理費通知單」，追繳通行費並加收作業處理費用；用路人應
    於通知單所列之繳費期限內完成補繳程序，逾期未繳納則移
    送相關警察單位依法處理，注意事項第一條、第十三條第一
    項、第十七條第三項亦分別定有明文。依據前開規定，關於
    汽車行駛於應繳納通行費之國道高速公路未依規定繳納時，
    應由營運單位即遠通電子收費公司寄發補繳通行費通知單通
    知用路人補繳，逾期未繳納者，再移送警察單位依道路交通
    管理處罰條例第二十七條第一項規定依法舉發之。準此，裝
    設「e 通機」而行駛ETC 車道之車輛，若有未完成扣款情形
    ，即應予用路人補繳期限，則在該補繳期限屆至前，用路人
    是否有「不依規定繳費」之違規行為，即屬不確定狀態，舉
    發單位尚無從為舉發，是應認於補繳期限屆滿後仍未補繳費
    用，其違規行為始為成立（臺灣高等法院暨所屬法院97年11
    月12日法律座談會研討結果參照）。再按，處理違反道路交
    通管理事件，有關文書送達之程序，依行政程序法之規定，
    違反道路交通管理事件統一裁罰基準及處理細則第五條定有
    明文；且按送達，於應受送達人之住居所、事務所或營業所
    為之。但在行政機關辦公處所或他處會晤應受送達人時，得
    於會晤處所為之。應受送達人有就業處所者，亦得向該處所
    為送達；於應送達處所不獲會晤應受送達人時，得將文書付
    與有辨別事理能力之同居人、受雇人或應送達處所之接收郵
    件人員。應受送達人或其同居人、受雇人、接收郵件人員無
    正當理由拒絕收領文書時，得將文書留置於應送達處所，以
    為送達；送達，不能依前二條規定為之者，得將文書寄存送
    達地之地方自治或警察機關，並作送達通知書兩份，一份黏
    貼於應受送達人住居所、事務所、營業所或其就業處所門首
    ，另一份交由鄰居轉交或置於該送達處所信箱或其他適當位
    置，以為送達。前項情形，由郵政機關為送達者，得將文書
    寄存於送達地之郵政機關。寄存機關自收受寄存文書之日起
    ，應保存三個月，行政程序法第七十二條第一項、第三項、
    第七十三條第一項、第三項、第七十四條分別定有明文。
二、原處分意旨略以：異議人即受處分人甲○○所有之車號112-
    NB號營業一般小客車，於民國九十八年十月四日二十一時一
    分許，通過國道高速公路樹林收費站處，有「汽車行駛於應
    繳費之公路不依規定繳費」之違規行為，經內政部警政署國
    道公路警察局第六警察隊執勤員警填製內政部警政署國道公
    路警察局公警局交字第ＺＦＰ０四五七三一號舉發違反道路
    交通管理事件通知單逕行舉發，並經原處分機關於九十九年
    四月九日以北監營裁字第裁四０－ＺＦＰ０四五七三一號違
    反道路交通管理事件裁決書，依道路交通管理處罰條例第二
    十七條第一項規定，裁處罰鍰新臺幣（下同）三千元。異議
    意旨略以：伊駕駛上開自小客車行經樹林收費站，因不慎誤
    闖大型車ＥＴＣ車道，伊亦未曾收到補繳通知單，現今卻要
    繳納三千元之罰鍰云云。
三、本件異議人即受處分人甲○○駕駛車牌號碼112-NB號營小客
    車，於民國九十八年十月四日二十一時一分許，通過國道高
    速公路樹林收費站處，未依規定行使小型車ETC 車道，而行
    使大型車ETC 車道，致生應補繳十元通行費之事實，為異議
    人所不爭執，惟異議人辯稱並未收到補繳通知單云云，經查
    ：本件高速公路補繳通行費之補繳通知單，經高速公路局委
    託遠通電收公司將繳費通知單委由郵政機關關，以掛號方式
    於九十八年十一月十日送達至異議人之戶籍地即「臺北縣永
    和市○○路一○四巷八弄二十二號四樓」，因未獲會晤受處
    分人本人，亦無受領文書之同居人、受雇人或應受送達處所
    之接收郵件人員，即將該通知單寄存在送達地之永和福和郵
    局，並製作送達通知書二份，一份黏貼於應受送達人營業所
    門首，另一份置於該受送達處所信箱，以為送達等情，此有
    高速公路局委託遠通電收公司辦理電子收費業務送達證書影
    本一紙在卷可憑，而上開送達地址「臺北縣永和市○○路一
    ○四巷八弄二十二號四樓」，確為異議人之戶籍地址，有個
    人基本資料查詞結果一份在卷可憑，可徵上開補繳通知單確
    於九十八年十一月十日合法送達於異議人無誤，異議人未依
    限補繳高速公路通行費，經內政部警政署國道公路警察局第
    六警察隊執勤員警填製內政部警政署國道公路警察局公警局
    交字第ＺＦＰ０四五七三一號舉發違反道路交通管理事件通
    知單逕行舉發，依前揭說明，即屬有據。
四、綜上所述，本件高速公路通行費催繳通知單之寄送，其送達
    程序於法尚無不合，已生送達之效力，受處分人未依限補繳
    通行費，經舉發單位逕行舉發，並由原處分機關爰依道路交
    通管理處罰條例第二十七條第一項規定，裁處最低額罰鍰三
    千元，於法並無不合，本件異議為無理由，應予駁回。
據上論斷，應依道路交通案件處理辦法第十九條，裁定如主文。
中    華    民    國    99    年    6     月    30    日
                     交通法庭   法  官  李幼妃
以上正本證明與原本無異
如不服本裁定應於送達後5日內向本院提出抗告狀
                                書記官  廖貞音
中    華    民    國    99    年    6     月    30    日

司法院資訊處製作；財團法人民間司法改革基金會備份。
